臺灣高等法院刑事判決　　　　　　　 93年度交上易字第298號
上　訴　人
即　被　告　乙○○
選任辯護人　粘舜權律師
上列上訴人因過失傷害案件，不服臺灣板橋地方法院93年度交易
字第85號，中華民國93年11月19日第一審判決（起訴案號：臺灣
板橋地方法院檢察署93年度偵字第5731號），提起上訴，本院判
決如下：
    主  文
原判決撤銷。
乙○○無罪。
    理  由
一、公訴意旨略以：乙○○係臺北縣土城市公所之清潔隊員，負
    責駕駛垃圾車以載運垃圾之司機，為從事駕駛業務之人，於
    民國（下同）92年5月26日下午5時5分許，駕駛車牌號碼8U-
    147號垃圾車，在行經臺北縣土城市○○街115巷22號前，本
    應注意汽車起駛前應注意車輛周邊前後左右狀況，竟疏未注
    意，不慎撞及並輾傷亦未注意行進中車輛而行經該處之幼兒
    蔡翼濃（89年1月8日出生），致蔡翼濃受有右膝14公分之扯
    裂傷、右腳4公分之撕裂傷、左腿27公分之扯裂傷併部分皮
    膚及軟組織壞死、左膝髕骨骨折併韌帶斷裂、左腳深度擦傷
    併皮膚缺損、左腳脛骨、腓骨骨折等傷害，因認被告涉有刑
    法第284條第2項前段之業務過失傷害罪嫌。
二、公訴人認被告乙○○涉有前開業務過失傷害罪嫌，無非以告
    訴人甲○○、丙○○指訴、證人羅瑞芬、林陳雙證言及道路
    交通事故調查報告表(一)、(二)、道路交通事故現場圖、亞東紀
    念醫院甲種診斷證明書、台灣省台北縣區車輛行故鑑定委員
    會鑑定意見書各1份、肇事後現場照片共26張、被害人蔡翼
    濃受傷部位之照片6張為論據。訊據上訴人即被告乙○○，
    固坦承於上開時地，駕駛車牌號碼8U- 147號垃圾車與被害
    人蔡翼濃發生事故，致被害人受傷等情，然堅決否認有業務
    過失致傷犯行。辯稱：伊起步以後，從2台貨車的中間經過
    去，車頭過了之後，伊從照後鏡看有無擦撞到旁邊的車子，
    當伊看到小孩子從左邊所停的2台貨車中間衝出來，伊就緊
    急煞車，但已無法避免造成傷害；鑑定報告指稱伊駕駛的垃
    圾車係處於行車前、起步前之狀態，顯與行車紀錄器所記載
    之紀錄不符，係對事實有所誤會，自不足採信等語。經查：
    (一)按告訴人指訴係使被告受刑事追訴為目的，故應調查其他
　　　證據足認告訴人所指確與事實相符，始得為被告論罪之依
　　　據。本件告訴人甲○○、丙○○雖係被害人之母親、父親
  　　，惟並未在場目睹事故之發生，故其等2人之指述及所提
    　出之被害人受傷部位之照片17張、亞東紀念醫院甲種診斷
      證明書等，僅能證明確有被害人受傷之事實，至被告是否
      有過失，則仍應調查其他證據始能為認定。
    (二)本件事故發生時，被告所駕駛之垃圾車係已行進1段距離
　　　，並非處於行車前、起步前之狀態乙節，業據證人即前開
　　　垃圾車之隨車人員李永發到庭證述明確（見原審卷第126
      頁、第127頁），核與被告提出之行車紀錄器記載內容相
      符（見93年度他字第483號第31頁至第35頁），故被告所
      辯：鑑定報告指稱伊駕駛的垃圾車係處於行車前、起步前
　　　之狀態，顯與行車紀錄器所記載之紀錄不符，係對事實有
  　　所誤會等語，尚堪採信，因而臺灣省臺北縣區車輛行車事
    　故鑑定委員會92年10月20日北鑑字第921348號函附之鑑定
      意見書暨台灣省車輛行車故覆議鑑定委員會93年2月13日
      函附之覆議意見書（見93年度他字第483號卷第2頁至第3
      頁、原審卷第18頁至第19頁）所認定之事實即屬有誤，尚
　　　不得採為不利於被告之認定。
    (三)事故現場2側確有停放汽車、貨車、機車乙節，有肇事後
      現場照片共26張在卷可按（見92年度核退字第7903號第22
      頁至第30頁、原審卷第142頁）。
    (四)被害人於事故前之行進方向：
      告訴人甲○○陳稱：伊與小孩（即被害人）一起從巷子
        口回來，當時伊先進去拿垃圾出來，他還在旁邊行走，
　　　　伊叮嚀他要走旁邊．．．，伊從外面回來的方向與與垃
  　　　圾車是相反的等語（見92年度核退字第7903號第18頁背
    　　面、第19頁背面、本院卷第92頁）。
　　　經核告訴人甲○○前開陳述，與道路交通事故現場圖所
        示之永安街115巷巷頭、巷底之現場情形相符，自堪採
        認被害人當時係於前開垃圾車之左側與垃圾車之行進方
        向相反。至證人林陳雙雖證稱：伊是站在垃圾車後面右
        邊，看到小孩（即被害人）從垃圾車後面左邊往車頭方
        向走云云（見原審卷第122頁），即與事實不符，不足
        採信。
    (五)事故發生時被害人出現之位置：
      證人丁○○於事故發生當日，係駕駛台北縣土城市公所
        清潔隊9F-4976號資源回收車，尾隨於被告駕駛之8U-14
        7號清潔車乙節，業據台北縣土城市公所94年4月14日北
        縣土清字第0940010841號函覆甚詳，有前開函1份存卷
        可參（見本院卷第49頁），而證人丁○○證稱：伊因為
        係資源回收車要分類所以比較慢，垃圾車（即被告駕駛
        之車輛）在前面已經啟動，垃圾車已經經過發財車的一
        半，垃圾車與發財車的距離有20到30公分，小孩是從發
        財車後面出來，撞到垃圾車的置物槽，人就倒下來，如
　　　　果沒有置物槽，就會滑倒車下；而置物槽在司機這邊等
　　　　語（見本院卷第84頁至第85頁、第87頁）；又於事故發
　　　　生後，被告駕駛之垃圾車即停放於該處，且駕駛座方向
　　　　之後方確有小貨車停放，亦有現場照片3幀在卷足憑（
　　　　見92年度核退字第7903號第23頁、第27頁、第28頁）。
      證人羅瑞芬於第1次警詢時證稱：伊當時是在住家永安
        街115巷24號前面掃地，掃完之後就揀拾空罐要給環保
        車時，就看到小朋友（即被害人）從1台小貨車後走出
        來之後．．．，等語（見92年度核退字第7903號第20
        頁背面），於原審交互詰問時，亦曾證稱：伊看到小孩
        子走出來，就撞到了等語（見原審卷第109頁），均核
        與證人丁○○前開證述內容相符；至其後雖另改稱：小
        孩（即被害人）是從垃圾車的車頭那邊往伊的方向走過
        來，伊是看到垃圾車的前輪撞到小孩云云，即與其事發
        後初次警詢之內容不符，且與證人丁○○之前開證述情
        節不符，不足採為不利於被告之認定。
      於事故發生後，被告駕駛之垃圾車即緊急剎車，該剎車
        痕跡非常顯著，且長度僅約1.3公尺至1.4公尺，有現場
        照片及道路交通事故現場圖在卷足憑（見92年度核退字
        第5頁、第23頁背面至第26頁、第29頁）。
      經核以被害人當時係與其母親即告訴人甲○○由巷口返
        家，因告訴人甲○○先回家拿取垃圾，留由6歲餘之被
        害人1人單獨行走於兩側停有汽車、貨車、機車，且中
        央尚有垃圾車行進之道路，其因恐懼心理而暫逗留於兩
        貨車間，準備俟機通行，亦符常理，故告訴人丙○○稱
        ：貨車後面沒有玩耍的地方，小孩不可能在那裡云云（
        見本院卷第92頁），尚與實際情形未符。又揆諸證人丁○○之證詞、證人羅瑞芬於警詢中之證述、現場車輛停
        放之位置照片、剎車痕跡照片等情，足認前開事故之發
        生，應係被害人突然由貨車（即證人丁○○所稱之發財
        車）後方出現，致被告猝不及防，雖緊急踩剎車，惟仍
        發生本件事故，自難認被告有應注意、能注意而不注意
        之情形，故被告所辯：伊起步以後，從2台貨車的中間
        經過去，車頭過了之後，伊從照後鏡看有無擦撞到旁邊
　　　　的車子，當伊看到小孩子從左邊所停的2台貨車中間衝
　　　　出來，伊就緊急煞車，但已無法避免造成傷害等語，尚
  　　　屬可採。至被告於原審審理時，雖曾承認伊有過失（見
    　　原審卷第49頁、第55頁），惟因被告之自白，不得作為
　      有罪判決之唯一證據，仍應調查其他必要之證據，以察
        其是否與事實相符，刑事訴訟法第156條第2項定有明文
　　　　；而被告前開自白部分嗣經被告認與事實不符，而另為
  　　　前開之辯解，且再核以前開證人丁○○之證詞、證人羅
　　　　瑞芬於警詢中之證述、現場車輛停放之位置照片、剎車
　　　　痕跡照片等情，認被告前開自白部分，尚與事實不符，
  　　　自不得逕以之作為不利於被告之認定，併此敘明。
三、綜上所述，被告前開辯解，堪予採信，故尚難認被告就前開
    事故之發生有過失，此外，復查無其他積極之證據，足資證
    明被告有公訴意旨所指之業務過失傷害犯行，原審對被告論
    罪科刑，顯有違誤。被告上訴指摘及此，為有理由，自應由
    本院將原判決撤銷改判，對被告為無罪之諭知。
據上論斷，應依刑事訴訟法第369條第1項前段、第364條、第301
條第1 項，判決如主文。
本案經檢察官邱美育到庭執行職務。
中　　華　　民　　國　　94　　年　　6　　月　　7　　日
　　　　　　　　　刑事第十一庭審判長法  官  陳祐輔
                                    法  官  江振義
                                    法  官  邱瑞祥
上正本證明與原本無異。
不得上訴。
                                    書記官  吳金來
中　　華　　民　　國　　94　　年　　6　　月　　7　　日
